【裁判字號】    89,台上,6605
【裁判日期】    891102
【裁判案由】    遺棄等罪
【裁判全文】
最高法院刑事判決                              八十九年度台上字第六六○五號
    上  訴  人  甲○○
    選任辯護人  余枝雄律師
右上訴人因遺棄等罪案件，不服台灣高等法院台中分院中華民國八十七年六月二日第
二審判決（八十七年度上訴字第一七二號，起訴案號：台灣台中地方法院檢察署八十
六年度偵字第九五一五號），提起上訴，本院判決如左：
    主  文
原判關於遺棄部分決撤銷，發回台灣高等法院台中分院。
其他上訴駁回。
    理  由
本件未聲明為一部上訴，依刑事訴訟法第三百四十八條第一項規定視為全部上訴，合
先明。
一、遺棄部分：
原判決認定緣上訴人甲○○於民國八十五年七月十三日清晨六時許，騎乘ＷＮＧ－六
二○號輕型機車，沿台中市○○○路由南往北行駛，途經該路二段九十八之二十一巷
口前時，本應注意車前狀況並隨時採取必要之安全措施，且依當時情形亦無不能注意
之情形，竟疏於注意，而撞及疏未注意左右有無來車，手提菜籃由左向右橫越該路之
被害人李林隨，致被害人受有頭部外傷、顱內出血之傷害後，上訴人雖明知被害人遭
撞擊後已成為無自救力之人，其依法令本應即為救護或採取其他必要之安全措施，予
以其生存所必要之扶助，惟因畏罪心虛而另起犯意，不為其生存所必要之扶助，而騎
乘機車逃逸。被害人經送醫延至同年七月二十日上午零時二十六分許死亡等情。因而
維持第一審關於論處上訴人對於無自救力之人，依法令應扶助，而不為其生存所必要
之扶助罪刑部分之判決，駁回上訴人在第二審關於上開部分之上訴，固非無見。
惟查：(一)、當事人聲請調查之證據如與待證事實有重要之關係，又非不能調查或不易
調查，而事實審未予調查，又未認其無調查之必要，以裁定駁回，或於判決理由予以
說明者，其踐行之訴訟程序，即難謂適法。上訴人否認有為本件犯行，辯稱：證人戴
秀玲於警訊中誤指肇事者係于曉維，其證稱肇事機車號牌為ＷＮＧ－六二○，亦屬有
誤。檢察官至現場勘驗時，僅對戴秀玲當時所在位置至肇事現場間之視線有無障礙一
節，予以勘驗。而本件車禍發生時間究為何時？戴秀玲雖證稱係清晨六時許，惟其書
具之信函則又載係清晨五點多（相驗卷第十二頁），其內容不盡一致。且車禍發生時
戴秀玲人在四樓，依其視力狀況及當時各項條件，是否能清楚看見肇事機車之號碼，
均有疑義等語。上訴人為此一再聲請法院至現場履勘查明釐清上情（第一審卷第十七
頁背面、第二十二頁背面、第二十三頁、原審卷第八十七頁背面）。而此與戴秀玲所
為不利上訴人之證言是否可採攸關，在客觀上確有加以調查釐清之必要，且非不能調
查或不易調查。第一審及原審對於上訴人上開聲請調查之證據，未詳予調查釐清，復
未予以裁定駁回或說明不予調查之理由，難昭折服，尚有未洽。(二)、有罪判決書，對
於被告有利之證據不採納者，應說明其理由，為刑事訴訟法第三百十條第二款所明定
。故有罪判決書對於被告有利之證據，如不加以採納，必須說明其不予採納之理由，
否則即難謂無判決不備理由之違法。上訴人一再辯稱：依道路交通事故調查報告表所
載之現場圖，肇事機車在現場留有長一點六公尺之刮地痕，則肇事機車上必然留有相
對刮痕，肇事者身體亦當因受傷而留有傷痕。然伊之機車經警員檢視及檢察官勘驗結
果，均未曾發現有何撞擊刮痕。本件送內政部警政署刑事警察局鑑驗時，經以顯微鏡
放大檢視雖發現送鑑之機車外殼上有新創刮痕，然伊之機車經拆卸擋風板並以鐵鋸截
取其中部分，是否於截取過程中或於送鑑過程中該機車外殼相互摩擦，因而造成送鑑
機車外殼上有該細微之刮痕，並須以顯微鏡檢視方能發現等語。而證人即承辦警員單
傳裕結證稱：案發當時上訴人至派出所，伊等以目視看得見的地方，均未發現上訴人
有受傷痕跡；伊等至上訴人住處搜索，並未發現有因車禍破損之衣物；證人即承辦警
員吳承昌結證稱：當時即有檢視上訴人機車車身，並無新的倒地摩擦痕跡；第一審法
官訊以：當日有由女警員協助檢視上訴人？吳承昌亦答稱：上訴人全身均無受傷之痕
跡等語（第一審卷第二十九頁、第三十頁）。另檢察官勘驗上訴人機車之勘驗筆錄中
，亦未載及上訴人機車有何刮痕（相驗卷第二十頁）。原審對上訴人所辯上情及上開
有利於上訴人之證據，未詳加調查釐清，於判決中亦未說明不予採信之理由，遽為判
決，尚嫌速斷，其審理猶有未盡。(三)、審理事實之法院，對於被告有利及不利之證據
，應從各方面詳予調查，以期發現真實。(1)、原判決認定上訴人騎乘機車沿台中市○
○路由南往北行駛，於前開時地撞及由左至右橫越台中港路之被害人。則依原判決所
認定之前開事實，被害人身體遭機車撞擊部分是否應在其身體右側？被害人身體受有
左耳後瘀血、左後肘瘀血等傷害（相驗卷第二十三頁背面、第二十四頁），是否遭上
訴人騎乘機車撞擊所致？或係其他原因所致？被害人所受之傷害均在身體左側，與原
判決所認定之事實是否有不符之處？上情俱與上訴人是否有責攸關，原審未注意詳究
及此，遽行判決，尚嫌率斷。(2)、原判決認定上訴人有為本件犯行，係依憑戴秀玲所
為之證言為主要論據之一。然原判決或引用戴秀玲於偵查中所為之證言稱：「……該
女子（即肇事者）鼻孔內有流血跡……」（原判決正本第二頁第十二行至第十五行）
；或又引用戴秀玲於第一審所為證言稱：「我當時看見該女孩（即肇事者）沒有外傷
，也未流血，現場也沒有血跡……」（原判決正本第五頁第十行）。其理由之說明前
後不相一致，已有未合。且原判決復未說明何以併採上開證言之理由，非無理由矛盾
及理由不備之違誤，亦欠允洽。上訴意旨指摘原判決關於此部分不當，尚非全無理由
，應認有撤銷發回更審之原因。
二、過失致人於死部分：
按刑事訴訟法第三百七十六條所列各罪之案件，經第二審判決者，不得上訴於第三審
法院，法有明文。被告所犯刑法第二百七十六條第一項之過失致人於死部分，核屬刑
事訴訟法第三百七十六條第一款之案件，依上開說明，既經第二審判決，自不得上訴
於第三審法院，上訴人復對此部分提起上訴，顯為法所不許，應予駁回。
據上論結，應依刑事訴訟法第三百九十七條、第四百零一條、第三百九十五條前段，
判決如主文。
中      華      民      國    八十九    年     十一     月      二      日
                              最高法院刑事第四庭
                                  審判長法官  董  明  霈
                                        法官  丁  錦  清
                                        法官  林  茂  雄
                                        法官  王  居  財
                                        法官  張  祺  祥
      右正本證明與原本無異
                                              書  記  官
中      華      民      國    八十九    年     十一     月      十      日


司法院資訊處製作；財團法人民間司法改革基金會備份。
